臺灣臺北地方法院刑事判決　　　　　　　100年度訴字第619號
公　訴　人　臺灣臺北地方法院檢察署檢察官
被　　　告　苗毅龍
上列被告因違反藥事法等案件，經檢察官聲請以簡易判決處刑（
100 年度偵字第6070號），本院認不宜以簡易判決處刑（原案號
：100 年度簡字第1382號），改由本院刑事庭依通常程序審理，
於本院準備程序進行中，被告就被訴事實為有罪之陳述，經合議
庭裁定由法官一人獨任進行簡式審判程序，判決如下：
    主      文
苗毅龍明知為禁藥而販賣，處有期徒刑陸月。緩刑年，應於本
判決確定之日起陸個月內，向公庫支付新臺幣拾萬元。扣案如附
表編號一、六及十所示之物均沒收。
    事實及理由
一、犯罪事實
    苗毅龍係址設臺北市中山區○○○路480 號丘比特情趣商品
    店之負責人，明知如附表編號六及十所示藥品未經行政院衛
    生署核發藥品輸入許可證，係未經核准擅自輸入之藥品，屬
    藥事法第22條第1 項第2 款未經核准不得擅自輸入之禁藥，
    又如附表編號一所示光碟均含有暴力及性虐待等猥褻資訊且
    無馬賽克遮掩其內容，竟意圖營利，於民國100 年2 月22日
    ，在上開丘比特情趣商品店內，以如附表所示販入價格，1
    次向姓名年籍不詳自稱「小白」之成年男子販入如附表編號
    一、六及十所示之物後，預定以如附表所示之價格販出以牟
    利。嗣於同年2 月25日下午4 時20分許，為警在上開店內查
    獲，並扣得如附表所示之物。
二、認定犯罪事實所憑之證據及理由
(一)、本案被告苗毅龍所犯藥事法第83條第1 項販賣禁藥罪及刑法
    第235 條第1 項販賣猥褻物品罪，均係死刑、無期徒刑、最
    輕本刑為3 年以上有期徒刑以外之罪，其於準備程序就前揭
    被訴事實為有罪之陳述，經受命法官告知簡式審判程序之旨
    ，並聽取其與公訴人之意見後，本院裁定由受命法官獨任進
    行簡式審判程序，是本案之證據調查，依刑事訴訟法第273
    條之2 規定，不受同法第159 條第1 項、第161 條之2 、第
    161 條之3 、第163 條之1 及第164 條至第170 條規定之限
    制，合先敘明。
(二)、上開犯罪事實，業據被告於警詢、偵查及本院審理時坦白承
    認，並有扣案光碟翻拍照片及扣案物品照片附卷可稽，另有
    如附表編號一、六及十所示之物扣案可證。又輸入藥品，應
    依藥事法第39條規定將其成分、規格、性能、製法之要旨，
    檢驗規格與方法及有關資料或證件，連同標籤、仿單及樣品
    ，並繳納證書費、查驗費，申請中央衛生主管機關（行政院
    衛生署）查驗登記，經核准發給藥品許可證後，始得由藥品
    許可證所有人及其授權者輸入，藥事法第39條定有明文；而
    未經依藥事法第39條之規定申請核准擅自輸入之藥品，除係
    旅客或隨交通工具服務人員攜帶自用藥品進口者外，即係屬
    藥事法第22條第1 項第2 款前段之禁藥，藥事法第22條第1
    項第2 款、藥事法施行細則第6 條亦設有明文。經查，扣案
    如附表編號六及十所示藥品，經送驗後，均含有Dibucaine
    及Lidocaine 成份，又該等成分具「局部麻醉」之作用，應
    以藥品列管，而上開產品，依據衛生署藥品許可證電腦資料
    ，行政院衛生署未曾核准同時含該等2 成分之複方產品（Di
    bucaine 及Lidocaine 成份），亦未核發相同品名之藥品許
    可證在案等情，有行政院衛生署食品藥物管理局100 年8 月
    2 日FDA 研字第1005015366號函及函附之檢驗報告書、100
    年8 月26日FDA 藥字第1000053907號函在卷可憑，顯見該等
    物品當屬藥事法第22條第1 項第2 款前段未經核准擅自輸入
    之禁藥。再者，刑法第235 條第1 項規定所謂散布、播送、
    販賣、公然陳列猥褻之資訊或物品，或以他法供人觀覽、聽
    聞之行為，係指對含有暴力、性虐待或人獸性交等而無藝術
    性、醫學性或教育性價值之猥褻資訊或物品為傳布，或對其
    他客觀上足以刺激或滿足性慾，而令一般人感覺不堪呈現於
    眾或不能忍受而排拒之猥褻資訊或物品，未採取適當之安全
    隔絕措施而傳布，使一般人得以見聞之行為，司法院釋字第
    617 號解釋著有明文。觀覽扣案如附表編號一所示光碟，均
    屬內容為含有暴力及性虐待等猥褻資訊且無馬賽克遮掩之光
    碟乙情，有扣案光碟內容翻拍照片附卷可稽，足認屬於猥褻
    光碟無疑。綜上，本案事證明確，被告犯行已堪認定，應依
    法論罪科刑。
三、論罪科刑之理由
(一)、所謂販賣行為，並不以販入之後復行賣出為要件，祇要以營
    利為目的，將禁藥購入或賣出，有一於此，其犯罪即為完成
    ，最高法院67年度臺上字第2500號判例足參。則核被告所為
    ，分別係犯藥事法第83條第1 項之販賣禁藥罪及刑法第235
    條第1項販賣猥褻物品罪。
(二)、被告以一販入行為同時觸犯販賣禁藥罪及販賣猥褻物品罪，
    應依刑法第55條前段，從一重之販賣禁藥罪處斷。
(三)、爰審酌被告未曾受有期徒刑以上刑之宣告，有臺灣高等法院
    被告前案紀錄表附卷可稽，近年來素行尚可，竟因意圖營利
    ，同時販入上開禁藥及猥褻光碟，不僅危害國民健康，更敗
    壞社會風氣，惟扣案藥品及光碟隨即遭員警查獲，並無證據
    證明已對社會造成具體危害，及其素行、犯罪動機、目的、
    手段、犯罪後坦承犯罪，具有悔意之態度等一切情狀，量處
    如主文所示之刑。
(四)、被告未曾受有期徒刑以上刑之宣告，有前揭臺灣高等法院被
    告前案紀錄表1 份在卷可參，因起貪念，而觸刑典，事後於
    本院審理時已供認犯行，信其經此偵審程序並科刑之教訓後
    ，應知戒慎警惕，無再犯之虞，本院認前開對被告所宣告之
    刑，以暫不執行為適當，爰併予宣告緩刑3 年，用啟自新。
    又為使被告改過遷善，培養正確法治觀念，徵詢檢察官之意
    見後，應命被告於本案判決確定後6 個月內，向公庫支付如
    主文所示之金額，使被告記取教訓。
(五)、按違禁物係指依法令禁止製造、運輸、販賣、持有及行使之
    物而言。藥事法對偽藥及禁藥，並無禁止持有規定，則除其
    他法令另有禁止製造、運輸、販賣、持有及行使規定外（如
    安非他命，麻醉藥品管理條例第13條規定，不得非法輸入、
    製造、運輸、販賣、持有、施打或吸用，屬違禁物），偽藥
    及禁藥，並非均屬違禁物，最高法院85年度臺上字第4545號
    及93年度臺上字第2581號判決意旨可資參照。揆諸前開判決
    意旨說明，本案扣案如附表編號六及十所示之藥品，確屬禁
    藥，已如上述，並非違禁物，復未經相關主管機關先行依藥
    事法第79條第1 項規定為沒入處分，且均為被告所有供本案
    犯罪所用之物乙事，亦為被告供認在卷，爰依刑法第38條第
    1 項第2 款之規定，宣告沒收。又扣案如附表編號一所示光
    碟，均屬猥褻物品，應依刑法第235 條第3 項規定，宣告沒
    收。至於扣案如附表編號二至五、七至九所示物品，無證據
    證明係被告供犯罪所用之物（詳後述），不予宣告沒收，併
    予敘明。
四、不另為無罪諭知部分
(一)、公訴意旨略以：被告係上開丘比特情趣商品店負責人，自10
    0 年2 月22日起，以每片新臺幣（下同）80元之價格，販賣
    內容為裸露男女性器官及性交等猥褻行為之猥褻光碟片予不
    特定之顧客，復以每顆300 元價格及每瓶400 元至1,200 元
    不等之價格，販賣未經核准擅自輸入之「犀利士」、「印度
    神油」、「勇士的油」、「蝶戀花持久液」、「GREENGALLA
    NT持久液」、「金剛噴霧劑」、「春露女用慛情劑」、「女
    用軟膏」、「男用軟膏」（即附表編號二至十所示物品）予
    不特定顧客，嗣於同年2 月25日下午4 時20分許，為警在上
    開店內查獲。因認被告就此部分係犯藥事法第83條第1 項之
    販賣禁藥罪嫌及刑法第235 條第1 項販賣猥褻物品罪嫌。
(二)、按犯罪事實應依證據認定之，無證據不得認定犯罪事實；無
    證據能力、未經合法調查之證據，不得作為判斷之依據，刑
    事訴訟法第154 第2 項、第155 條第2 項分別定有明文。又
    不能證明被告犯罪或其行為不罰者，應諭知無罪之判決，復
    為刑事訴訟法第301 條第1 項所明文規定。次按刑事訴訟法
    第161 條第1 項亦規定，檢察官就被告犯罪事實，應負舉證
    責任，並指出證明之方法，是檢察官對於起訴之犯罪事實，
    應負提出證據及說服之實質舉證責任，倘其所提出之證據，
    不足為被告有罪之積極證明，或其指出證明之方法，無從說
    服法院以形成被告有罪之心證，基於無罪推定之原則，自應
    為被告無罪判決之諭知，最高法院92年臺上字第128 號著有
    判例可資參照。
(三)、檢察官認被告於100 年2 月22日販入如附表所示物品後，尚
    有販出予不特定顧客之犯行，無非以被告於警詢時供：我藥
    品販售就僅有兩次，第2 次就被警方查獲了，第1 次我以1,
    000 元販賣持久液1 瓶給1 名年籍不詳之男客，時間在100
    年2 月24日下午4 時許，來我店內購買；無碼色情片已販售
    8 片，時間在100 年2 月24日下午3 時許，以1,000 元販售
    給1 名年籍不詳之男客云云。然而，刑事訴訟法第156 條第
    2 項揭示被告之自白不得作為有罪判決唯一依據之原則，其
    所追求的目的，就是被告之自白可能存在錯誤，未必與事實
    相符，因此必須調查其他證據予以補強，審視被告自白之正
    確性；此外，也是要避免偵查機關簡略必要之採證，久而久
    之，為求破案迅速，執法機關漸為惰殆，以無法再為調查作
    藉口，未作進一步之查證，產生冒名頂替、不法取供之流弊
    。又販賣之意義，除意圖營利而販入外，係指經一方提出要
    約、另一方承諾，雙方達成買賣之合意，並由被告提供物品
    與購買者，購買者支付價金與被告為其構成要件。可見檢察
    官認被告尚有販賣如附表所示物品與不特定顧客之公訴事實
    ，其事物的本質上，必須存有1 位購買者與被告達成買賣交
    易之合意，並支付價金向被告購買。基於嚴格證明的要求，
    為確信交易事實之存在，必須該名購買者出面指證向被告購
    買，並經合法調查檢視其證言之真實性後，始可論斷被告之
    罪行。在審判實務上常見即使有證人出面指證向被告購買物
    品，其證言也常常出於各種因素，諸如為求減刑之寬典、或
    為掩飾自己之犯行、或與被告有所仇隙，為法院所不採信，
    遑論自始至終均未有證人出面指證向被告購買物品的情形，
    被告是否的確有販賣物品之事實，更需要被細細檢視。而檢
    察官認被告尚有販賣如附表所示物品與不特定顧客之公訴事
    實，檢察官完全未舉出購買者之證述筆錄，也未指明調查購
    買者供述之途徑，本案無法獲得所謂「不確定顧客」等購買
    者之支字片語的證據。欠缺該名購買者之指證，即無法確信
    該次交易是否完成，交易之時間、地點、方式亦均未能得到
    確信，進而不能建構出一個本質上就必須存在交易雙方之買
    賣事實。至於檢察官，並以如附表所示之物為補強之證據，
    惟此僅得以證明被告基於營利之意圖販入如附表所示物品（
    被告販入如附表編號一、六及十所示物品部分認定有罪如上
    所載），但關於被告是否已經販出部分，檢察官並未續行追
    查被告販出之對象，僅記載「不確定之顧客」，存有無法彌
    補之瑕疵，論述如上，檢察官再據此有瑕疵之證據，拼湊前
    述公訴事實，無異以有疑問之證據互相補強，顯然難以推斷
    其真實強度。
(四)、檢察官認被告就販入附表編號二至五、七至九所示物品部分
    亦犯藥事法第83條第1 項之販賣禁藥罪嫌，無非以該等物品
    扣案為證。然而，藥品之製造或輸入，依藥事法第39條之規
    定，應向衛生署辦理查驗登記，並經核領藥品許可證後，始
    得製造或輸入，復按有關產品是否係屬藥品列管之判定，主
    要依據我國藥事法第6 條規定，經參酌各產品之處方、成分
    、含量、用法用量、用途、作用、效能說明，上市品之包裝
    （外盒、標籤、說明書）等詳細資料據以憑核。經查，如附
    表編號二所示之「犀利士」，經送驗含有Sildenafil成分，
    行政院衛生署核准含Sildenafil成分之藥品許可證，作為「
    治療勃起功能障礙」之醫療用途；如附表編號七「金剛噴霧
    劑」含有Lidocaine 成分，衛生署核准含Lidocaine 成分之
    藥品許可證，作為「局部麻醉」之醫療用途等情，有行政院
    衛生署食品藥物管理局100 年8 月26日FDA 藥字第10000539
    07號函在卷可憑，是上開物品所含成分，均有衛生署核准之
    藥品許可證，尚非未經核准之偽藥或禁藥。再者，如附表編
    號三、四、五及八所示物品，依其檢驗結果，均因查無所含
    成分、含量之標示，尚無法以判定是否應以藥品管理；如附
    表編號九所示物品，依其檢驗結果，該品檢出含Methyl Sal
    icylate 成分，因該成分用途廣泛，且查無該產品之用法用
    量等詳細資料說明，尚無法以判定等情，亦有上開函文附卷
    可參，是前開物品客觀上均無從鑑別為藥品，既無法證明該
    物品為藥事法所規定之「藥品」，自難依藥事法論以罪責。
(五)、上開部分本應為被告無罪判決之諭知，然因此部分與前開論
    罪科刑部分，檢察官認有一罪關係，本院就此部分爰不另為
    無罪判決之諭知，附此敘明。
五、應適用之法律
    依刑事訴訟法第273 條之1 第1 項、第299 條第1 項前段，
    藥事法第83條第1 項，刑法第11條前段、第235 條第1 項、
    第55條、第74條第1 項第1 款、第2 項第4 款、第235 條第
    3 項、第38條第1 項第2 款，刑法施行法第1 條之1 第1 項
    、第2 項但書，判決如主文。
本案經檢察官葉雅婷到庭執行職務。
中    華    民    國   100    年    10    月    13    日
                  刑事第六庭  法  官  藍家偉
以上正本證明與原本無異。
如不服本判決應於收受送達後10日內向本院提出上訴書狀，並應
敘述具體理由；其未敘述上訴理由者，應於上訴期間屆滿後20日
內向本院補提理由書（均須按他造當事人之人數附繕本）「切勿
逕送上級法院」。
                              書記官  陳靜君
中    華    民    國   100    年    10    月    13    日
附錄本案論罪科刑所犯法條全文
中華民國刑法第235條
（散布、販賣猥褻物品及製造持有罪）
散布、播送或販賣猥褻之文字、圖畫、聲音、影像或其他物品，
或公然陳列，或以他法供人觀覽、聽聞者，處 2 年以下有期徒
刑、拘役或科或併科 3 萬元以下罰金。
意圖散布、播送、販賣而製造、持有前項文字、圖畫、聲音、影
像及其附著物或其他物品者，亦同。
前二項之文字、圖畫、聲音或影像之附著物及物品，不問屬於犯
人與否，沒收之。
藥事法第22條
本法所稱禁藥，係指藥品有左列各款情形之一者：
一、經中央衛生主管機關明令公告禁止製造、調劑、輸入、輸出
    、販賣或陳列之毒害藥品。
二、未經核准擅自輸入之藥品。但旅客或隨交通工具服務人員攜
    帶自用藥品進口者，不在此限。
前項第 2 款自用藥品之限量，由中央衛生主管機關會同財政部
公告之。
藥事法第83條
明知為偽藥或禁藥，而販賣、供應、調劑、運送、寄藏、牙保、
轉讓或意圖販賣而陳列者，處 7 年以下有期徒刑，得併科新臺
幣 5 百萬元以下罰金。
犯前項之罪，因而致人於死者，處 7 年以上有期徒刑，致重傷
者，處 3 年以上 12 年以下有期徒刑。
因過失犯第 1 項之罪者，處 2 年以下有期徒刑、拘役或科新臺
幣 30 萬元以下罰金。
第 1 項之未遂犯罰之。 
附表
┌──┬─────┬────┬───────┬────────────────┐
│編號│物品名稱  │數量    │販入及預定販出│備註                            │
│    │          │        │價格（新臺幣）│                                │
├──┼─────┼────┼───────┼────────────────┤
│一  │光碟片    │292片   │(一)、販入價格：│(一)、內容為含有暴力及性虐待等猥褻│
│    │          │        │    每片80 元 │    資訊且無馬賽克遮掩之光碟片。│
│    │          │        │    。        │(二)、參偵卷第22頁至第26頁光碟內容│
│    │          │        │(二)、預定販出價│    翻拍畫面。                  │
│    │          │        │    格：每片  │                                │
│    │          │        │    150 元。  │                                │
├──┼─────┼────┼───────┼────────────────┤
│二  │犀力士    │現存3 顆│(一)、販入價格：│(一)、送驗7 顆，驗餘3顆。         │
│    │          │（扣得7 │    每顆300 元│(二)、含有Sildenafil成分，衛生署核│
│    │          │顆）    │    。        │    准含Sildenafil成分之藥品許可│
│    │          │        │(二)、預定販出價│    證，作為「治療勃起功能障礙」│
│    │          │        │    格：每顆40│    之醫療用途。                │
│    │          │        │    0元。     │(三)、參本院卷第25頁、第27頁、第31│
│    │          │        │              │    頁。                        │
├──┼─────┼────┼───────┼────────────────┤
│三  │印度神油  │2瓶     │(一)、販入價格：│(一)、依其檢驗結果，因查無所含成分│
│    │          │        │    每瓶400 元│    、含量之標示，尚無法以判定。│
│    │          │        │    。        │(二)、參本院卷第25頁、第28頁及第32│
│    │          │        │(二)、預定販出價│    頁。                        │
│    │          │        │    格：每瓶80│                                │
│    │          │        │    0 元。    │                                │
├──┼─────┼────┼───────┼────────────────┤
│四  │勇士的油  │3瓶     │(一)、販入價格：│(一)、依其檢驗結果，因查無所含成分│
│    │          │        │    每瓶400 元│    、含量之標示，尚無法以判定。│
│    │          │        │    。        │(二)、參本院卷第25頁反面、第28頁及│
│    │          │        │(二)、預定販出價│    第33頁。                    │
│    │          │        │    格：每瓶80│                                │
│    │          │        │    0 元。    │                                │
├──┼─────┼────┼───────┼────────────────┤
│五  │蝶戀花持久│5瓶     │(一)、販入價格：│(一)、依其檢驗結果，因查無所含成分│
│    │液        │        │    每瓶300元 │    、含量之標示，尚無法以判定。│
│    │          │        │    。        │(二)、參本院卷第25頁反面、第28頁及│
│    │          │        │(二)、預定販出價│    第35頁。                    │
│    │          │        │    格：每瓶40│                                │
│    │          │        │    0元。     │                                │
├──┼─────┼────┼───────┼────────────────┤
│六  │Green     │4瓶     │(一)、販入價格：│(一)、該品含有Dibucaine 及Lidocain│
│    │Gallant 持│        │    每瓶1,200 │    e 成份，經查，該等成分具「局│
│    │久液      │        │    元。      │    部麻醉」之作用，該品應以藥品│
│    │          │        │(二)、預定販出價│    列管。復查上開產品，依據衛生│
│    │          │        │    格：每瓶2,│    署藥品許可證電腦資料，衛生署│
│    │          │        │    000元。   │    未曾核准同時含該等2 成分之複│
│    │          │        │              │    方產品（Dibucaine 及Lidocain│
│    │          │        │              │    e 成份），亦未核發相同品名之│
│    │          │        │              │    藥品許可證在案。            │
│    │          │        │              │(二)、參本院卷第25頁反面、第28頁及│
│    │          │        │              │    第34頁。                    │
├──┼─────┼────┼───────┼────────────────┤
│七  │金剛噴霧劑│1瓶     │(一)、販入價格：│(一)、含有Lidocaine 成分，衛生署核│
│    │          │        │    每瓶600元 │    准含Lidocaine 成分之藥品許可│
│    │          │        │    。        │    證，作為「局部麻醉」之醫療用│
│    │          │        │(二)、預定販出價│    途。                        │
│    │          │        │    格：每瓶1,│(二)、參本院卷第25頁、第27頁、第36│
│    │          │        │    000元。   │    頁。                        │
├──┼─────┼────┼───────┼────────────────┤
│八  │春露女用催│1瓶     │(一)、販入價格：│(一)、依其檢驗結果，因查無所含成分│
│    │情劑      │        │    每瓶200 元│    、含量之標示，尚無法以判定。│
│    │          │        │    。        │(二)、參本院卷第26頁、第28頁及第37│
│    │          │        │(二)、預定販出價│    頁。                        │
│    │          │        │    格：每瓶50│                                │
│    │          │        │    0 元。    │                                │
├──┼─────┼────┼───────┼────────────────┤
│九  │TOP 女用軟│4條     │(一)、販入價格：│(一)、依其檢驗結果，該品檢出含Meth│
│    │膏        │        │    每條600元 │    yl Salicylate 成分，因該成分│
│    │          │        │    。        │    用途廣泛，且查無該產品之用法│
│    │          │        │(二)、預定販出價│    用量等詳細資料說明，尚無法以│
│    │          │        │    格：每條1,│    判定。                      │
│    │          │        │    000 元。  │(二)、參本院卷第26頁反面、第28頁及│
│    │          │        │              │    第38頁。                    │
├──┼─────┼────┼───────┼────────────────┤
│十  │TOP 男用軟│4條     │(一)、販入價格：│(一)、該品含有Dibucaine 及Lidocain│
│    │膏        │        │    每條600元 │    e 成份，經查，該等成分具「局│
│    │          │        │    。        │    部麻醉」之作用，該品應以藥品│
│    │          │        │(二)、預定販出價│    列管。復查上開產品，依據衛生│
│    │          │        │    格：每條1,│    署藥品許可證電腦資料，衛生署│
│    │          │        │    000 元。  │    未曾核准同時含該等2 成分之複│
│    │          │        │              │    方產品（Dibucaine 及Lidocain│
│    │          │        │              │    e 成份），亦未核發相同品名之│
│    │          │        │              │    藥品許可證在案。            │
│    │          │        │              │(二)、參本院卷第26頁反面、第28頁及│
│    │          │        │              │    第39頁。                    │
└──┴─────┴────┴───────┴────────────────┘